臺灣高等法院臺中分院刑事判決　　　　94年度上訴字第2278號
檢　察　官　臺灣南投地方法院檢察署檢察官
被　　　告　甲○○
選任辯護人　阮春龍律師
上列上訴人因違反槍砲彈藥刀械管制條例案件，不服臺灣南投地
方法院94年度訴字第387號中華民國94年9月2日第一審判決 （起
訴案號：臺灣南投地方法院檢察署94年度偵字第1163號），提起
上訴，本院判決如下：
    主  文
原判決撤銷。
甲○○未經許可持有具有殺傷力之改造土造長槍，累犯，處有期
徒刑壹年拾月，併科金新臺幣伍萬元，罰金如易服勞役，以參佰
元算壹日。扣案改造土造長槍壹枝（槍枝管制編號：0000000000
）沒收。
    事  實
一、甲○○曾於民國（下同）91年間因偽造文書罪，經臺灣南投
    地方法院判處有期徒刑3月確定，於91年4月9日易科罰金執
    行完畢（公訴人誤認為同年月21日），仍不知悔改，其非具
    原住民身分，因與原住民共同生活，習於上山打獵，竟於93
    年底某日在南投縣仁愛鄉南豐村東眼山上，受廖有聰（已死
    亡）交付具有殺傷力之改造土造長槍1枝（槍枝管制編號：
    0000000000），未經許可而持有之，嗣於94年3月23日15時
    50分許，甲○○駕駛其所有車牌號碼7V－0460號自用小客貨
    車，於行經南投縣仁愛鄉南豐村天主堂招呼站下方50公尺處
    時，為警查獲，並在上開汽車內扣得上開改造土造長槍1 枝
    、火藥220公克（含罐重）、鋼珠子彈1.1公斤（含罐重）及
    通槍條1支。
二、案經南投縣政府警察局仁愛分局報請台灣南投地方法院檢察
    署告偵查起訴。
    理  由
一、訊據被告固不否認上開改造土造獵槍具有殺傷力，且在伊所
    駕駛之上開車輛內查獲之事實，惟矢口否認有何未經許可持
    有槍枝之犯行，辯稱：伊並沒有持有上開槍枝，槍枝是伊妻
    子潘素花（按係同居關係）從娘家拿出來，叫伊拿到車上放
    ，伊並沒有持有上開槍枝等語。經查：(一)、證人潘素華在警
    訊時證述：上開獵槍是伊表哥未死之前，於93年底在南投縣
    仁愛鄉南豐村東眼山上送給被告與伊的，被告有在東眼山使
    用過，該獵槍一直放置於山上，平常由被告及其友人保管等
    語（見警局卷第7～8頁）綦明。並有改造土造獵槍物1枝、
    火藥220公克（含罐重）、鋼珠子彈1.1公斤（含罐重）及通
    槍條1支等物扣案，及照片4幀附卷可資佐證，而上開改造土
    造獵槍1枝，經送請內政部警政署刑事警察局鑑驗結果，認
    具殺傷力，此有該局94年4月11日刑鑑字第0940050613號鑑
    驗通知書1份附卷可稽（見偵查卷第23～25頁）。(二)、雖證
    人潘素華在偵查改稱：「我在警察局講的不實在，因為當時
    我很緊張，我在警察局說甲○○拿槍，是因為我姪子徐志銘
    有跟他去打獵，我姪子說是甲○○拿槍打的，我才誤以為甲
    ○○拿槍打的，其實是我姪子打的」云云（見偵查卷第18頁
    ），其另於原審結證稱：「因為我媽媽要給我一塊地，我要
    種水蜜桃，我怕松鼠會去吃，我去我家倉庫拿獵槍，在我家
    門口交給被告，讓被告拿去車上．．．是我在門口交給他，
    他放到車上去的．．．（把槍拿給被告時，是否有作槍枝保
    養或其他的動作？）沒有，那把槍放在我家好幾年了．．．
    （除把槍交給被告外，還有交付何東西？）籃子，裡面裝鋼
    珠，裡面還有裝什麼我不清楚．．．（被告是否使用過這把
    土造獵槍？）沒有．．．（槍拿給被告時，如何跟他說？）
    我是在家裡的門口將槍交給他，我跟他說這個放在車上，他
    就拿去放在車上」云云（見原審卷第49頁），惟證人徐志銘
    在偵查中結證卻稱：「我沒有使用過扣案的那一把槍，也沒
    有用那把槍去打過飛鼠，我在南投也沒有跟甲○○去打過飛
    鼠，我跟甲○○認識約3、4年」等語（見偵查卷第30～31頁
    ），二人供述情節，顯有差異；又查獲槍枝之警員即證人黃
    立行、邱立賢均於原審結證：查獲槍枝當時，有檢視槍枝內
    還有子彈火藥等情（見原審卷第55頁），而證人潘素華卻於
    原審結證稱：伊沒有使用過獵槍的經驗，也不會裝填火藥子
    彈等語（見原審卷第49、50頁），顯見該獵槍係由被告所裝
    填火藥而使用。證人潘素華上開於偵查及原審之證詞，無非
    事後欲迴護被告之詞，應非事實，自不足採信。(三)、按被告
    以外之人（包括證人、鑑定人、告訴人、被害人及共同被告
    等）於檢察事務官、司法警察官或司法警察調查中所為之陳
    述，與審判中不符時，其先前之陳述具有較可信之特別情況
    ，且為證明犯罪事實存否所必要者，得為證據，刑事訴訟法
    第159條之2定有明文。本件證人潘素花於警詢所述，與其於
    原審供述已有前後陳述不符之情形，本院審酌其於警詢中之
    證述距案發日較近，當時記憶自較深刻，可立即反應所知，
    不致因時隔日久而遺忘案情；且較無來自被告或其他成員同
    庭在場之壓力而出於虛偽不實之指證，或事後串謀而故為迴
    護被告之機會；雖經原審勘驗警詢錄影光碟，該錄影收音不
    清，光碟有部分遭磨損，僅有五分多鐘之畫面等情，製有勘
    驗筆錄附卷（見原審卷第31頁），惟負責製作警詢筆錄之警
    員黃立行於原審結證稱：製作潘素花筆錄時，並未使用不當
    方法，潘素花當時精神狀況很正常，講話也很正常，有請1
    個議員來關心，可以看到製作筆錄之情形等語（見原審卷第
    58頁），並無不當取供之情形，揆諸上開說明，潘素花於警
    詢中所為之陳述，客觀上應具有較可信之特別情況，且亦為
    證明犯罪事實存否所必要，依上揭規定，其於警詢中之證言
    自有證據能力。綜上所述，被告犯罪事證明確，其所否認與
    辯解無非卸責飾詞，委無可採，其犯行已堪認定，應依法科
    。
二、核被告所為，係犯槍砲彈藥刀械管制條例第8條第4項未經許
    可無故持有槍枝之罪嫌。被告有事實欄載科處有期徒刑及執
    行紀錄，此有台灣南投地方法院檢察署刑案資料查註記錄表
    及台灣高等法院被告前案紀錄表各1紙在卷可憑，其於5年以
    內再犯本罪，應依累犯規定加重其刑。又被告非原住民身分
    ，因與原住民共同生活，習於上山打獵，乃有本件持有獵槍
    犯行，犯罪之情狀可憫恕，爰依刑法第59條之規定，減輕其
    刑，並先加其刑而後減之。原審以：本件被告既僅有短暫轉
    手上開獵槍，證人潘素花之警詢筆錄自不得為證據，本件公
    訴意旨所訴被告未經許可持有可發射金屬具殺傷力之槍枝之
    罪嫌尚有不足云云，遽為被告無罪判決之諭知，自難謂洽，
    檢察官上訴意旨執此指摘原判決諭知無罪為不當，為有理由
    ，自應由本院將原判決撤銷改判。爰審酌被告持有獵槍係在
    原住民居住之山區狩獵、並非用以其他不法目的，惟否認犯
    行、犯罪後態度不佳等一切情狀，量處如主文第2項之刑罰
    ，罰金部分並諭知易服勞役之折算標準。扣案改造土造獵槍
    1枝，係屬違禁物，併依法宣告沒收之；至於扣案之火藥220
    公克（含罐重）、鋼珠子彈1.1公斤（含罐重）及通槍條1支
    ，均非違禁物，不予宣告沒收。
據上論斷，應依刑事訴訟法第369條第1項前段、第364條、第299
條第1項前段，槍砲彈藥刀械管制條例第8條第4項，刑法第11條
前段、第47條、第59條、第42條第2項、第38條第1項第1款，罰
金罰鍰提高標準條例第2條，判決如主文。
本案經檢察官乙○○到庭執行職務。
中　　華　　民　　國　　94　　年　　12 　月　　21   　日
            刑事第七庭　審判長法  官  林　榮　龍
                              法  官  許  秀  芬
                              法  官  江  錫  麟
上列正本證明與原本無異。
如不服本判決應於收受送達後十日內向本院提出上訴書狀，其未
敘述上訴之理由者並得於提起上訴後十日內向本院補提理由書（
均須按他造當事人之人數附繕本）。
                              書記官  劉  建  智
中　　華　　民　　國　　94　　年　　12　月　　22  　　日
附錄本案所犯法條：
槍砲彈藥刀械管制條例第8條第4項：
  未經許可，製造、販賣或運輸鋼筆槍、瓦斯槍、麻醉槍、獵槍
  、空氣槍或第4條第1項第1款所定其他可發射金屬或子彈具有
  殺傷力之各式槍砲者，處無期徒刑或5年以上有期徒刑，併科
  新臺幣1千萬元以下罰金。
  未經許可，轉讓、出租或出借前項所列槍枝者，處5年以上有
  期徒刑，併科新臺幣1千萬元以下罰金。
  意圖供自己或他人犯罪之用，而犯前二項之罪者，處無期徒刑
  或7年以上有期徒刑，併科新臺幣1千萬元以下罰金。
  未經許可，持有、寄藏或意圖販賣而陳列第1項所列槍枝者，
  處3 年以上10年以下有期徒刑，併科新臺幣700萬元以下罰金
  。
  第1項至第3項之未遂犯罰之。
                                                      Ａ
